【裁判字號】    97,抗,294
【裁判日期】    980205
【裁判案由】    拍賣抵押物
【裁判全文】
臺灣板橋地方法院民事裁定               97年度抗字第294號
再抗告  人   乙○
非訟代理人   楊政雄律師
相  對  人   甲○○
上列再抗告人因與相對人間拍賣抵押物事件，對於中華民國97年
12月19日本院97年度抗字第294 號裁定，提起再抗告，本院裁定
如下：
    主  文
再抗告駁回。
再抗告程序費用新台幣壹仟元由再抗告人負擔。
    理  由
一、按對於非訟事件抗告法院之裁定再為抗告，僅得以其適用法
    規顯有錯誤為理由，並經原法院之許可者為限；前項許可，
    以原裁定所涉及之法律見解具有原則上重要性者為限；民事
    訴訟法第436 條之3 第3 項、第4 項及第436 條之6 之規定
    ，於第3項之抗告準用之，非訟事件法第45條第3項、第4 項
    、第5 項分別定有明文。而所謂適用法規顯有錯誤，係指裁
    判違背法規或現存判例解釋者，亦即抗告法院所為之裁定，
    就其取捨證據所確定之事實，適用法規所持法律上判斷顯有
    錯誤而言（最高法院71年台再字第210號、57年台上字第109
    1 號判例意旨參看）。而所謂原則上之重要性，係指該再抗
    告事件涉及之法律問題意義重大，而有加以闡釋之必要而言
    。
二、本件再抗告意旨略以：相對人所提出之民事聲請裁定拍賣抵
    押物狀固主張再抗告人設定系爭抵押權登記予相對人，向相
    對人借款1500萬元，因而簽發系爭支票予相對人等語，再抗
    告人認原裁定未遵非訟事件法第74條之規定通知再抗告人表
    示意見即逕為裁定，有判決不適用法規之違背法令，且上開
    非訟事件法第74條其違反之效果為何，似未見最高法院就此
    揭櫫法律意見，因此本件確有原則上之重要性；再者，再抗
    告人既否認借款債權存在，相對人提出之本票無從證明本件
    最高限額抵押權所擔保之債權額200 萬元確實存在，原法院
    未為調查，已屬違誤，且就此是否不屬於非訟事件之抗告法
    院應職權調查之範疇，自有闡釋之必要。故原審仍僅從形式
    上審查即為准許拍賣抵押物之裁定，顯然違背最高法院71年
    台抗字第306 號判例，此攸關前揭判例之解釋適用及人民財
    產權之保障，所涉及之法律見解具有原則上重要性，為此提
    起再為抗告。
三、惟查：相對人主張再抗告人以原裁定附表所示不動產為擔保
    ，設定最高限額200 萬元之抵押權，依法登記在案，茲再抗
    告人對相對人尚負債63萬9000元，已屆清償期而未為清償，
    為此聲請准予拍賣抵押物，原裁定據相對人提出之他項權利
    證明書、不動產登記簿謄本、抵押權設定契約書、本票等影
    本各1 份為證，而抵押物拍賣之聲請屬非訟事件，聲請法院
    僅得依據相對人提出之權利證明文件為形式上審查而為准駁
    與否之裁定，經准許之抵押物拍賣有強制執行法第4 條之執
    行力，但無實體法上之確定力及既判力，綜觀再抗告人就再
    抗告意旨所述爭執，係屬實體法上法律關係存否之認定，並
    非非訟事件所得審究，再抗告人應另循訴訟程序，以資救濟
    始為正辦。本件尚無適用法規顯有錯誤情事，亦無涉及法律
    上見解具有原則上重要性之情事，自不合於首揭規定，本件
    再抗告於法不合，不予准許，應予駁回。
四、據上論結，本件再抗告為不合法，爰依非訟事件法第45條第
    5 項、第46條、第21條第2 項、第24條第1 項、民事訴訟法
    第436條之3第3項後段、第78條，裁定如主文。
中    華    民    國    98    年    2    月     5    日
                  民事第三庭    審判長法  官  朱耀平
                                      法  官  陳映如
                                      法  官  邱育佩
以上正本係照原本作成。
如不服本裁定，僅得於收受本裁定正本送達後10日內，以適用法
規顯有錯誤為理由，向本院提出抗告狀（須附繕本1 件及繳納再
抗告裁判費新臺幣1,000元），經本院許可後始可再抗告。
中    華    民    國    98    年    2     月    5     日
                                      書記官  彭麗紅


司法院資訊處製作；財團法人民間司法改革基金會備份。
